【裁判字號】    92,訴,2178
【裁判日期】    920814
【裁判案由】    撤銷股東會決議
【裁判全文】
臺灣臺北地方法院民事判決                        九十二年度訴字第二一七八號
    原      告  丙○○
    訴訟代理人  黃怡騰律師
    複  代理人  林美伶律師
    被      告  陸特股份有限公司
    法定代理人  甲○○
    訴訟代理人  李世馨律師
    複  代理人  乙○○
    參  加  人  力瑋實業股份有限公司
    法定代理人  丁○○
    訴訟代理人  尤英夫律師
                胡智忠律師
                林正忠律師
右當事人間撤銷股東會決議事件，本院判決如左：
    主  文
被告陸特股份有限公司於民國九十二年三月十四日於台北市○○○路○段五十號六樓
之四（即世紀聯合法律事務所會議室）所為之股東臨時會決議應予撤銷。
訴訟費用由被告負擔。
    事實及理由
一、原告主張：依公司法第一百七十五條、第一百八十九條之強制規定，股東會所為
    之假決議，係於出席股東不足前條定額，而有代表已發行股份總數三分之一以上
    股東出席，以出席股東表決權過半數之同意為之，並應將假決議通知各股東，於
    一個月內再行召集股東會，其發有無記名股票者，並應將假決議公告之。前項股
    東會，對於假決議，如仍有已發行股份總數三分之一以上股東出席，並經出席股
    東表決權過半數之同意，始視同前條之決議。惟被告陸特股份有限公司（下稱陸
    特公司）由其股東力瑋實業股份有限公司（以下稱力瑋公司）申請主管機關許可
    後，以召集人名義自行於九十二年二月二十四日假台北市○○○路○段五十號六
    樓之四（即世紀聯合法律事務所會議室）所召開之股東臨時會，其出席股東代表
    之被告陸特公司已發行股份總數，並未達法定之三分之一定額，嗣於九十二年三
    月十四日復於同上址會議室再召集第三次臨時股東會，其出席股東代表之被告陸
    特公司已發行股份總數，亦未達法定之三分之一定額，依法無權作成任何假決議
    ，更無權作成任何決議，被告於九十二年三月十四日所召集之臨時股東會會議，
    有關之決議方法顯然違反前述公司法第一百七十五條之強制規定，原告係陸特公
    司之董事長及股東之一，爰依公司法第一百八十九條之規定，請求將被告於九十
    二年三月十四日所召集之臨時股東會會議決議予以撤銷等語。並聲明：請求撤銷
    被告陸特公司於九十二年三月十四日於台北市○○○路○段五十號六樓之四（即
    世紀聯合法律事務所會議室）所為之股東臨時會決議。
二、被告則以：上開決議並非被告公司所作成。並聲明：同意原告之請求。
三、參加人則以：被告係在八十九年六月五日由美商力特股份有限公司（簡稱力特公
    司）、陸海股份有限公司（簡稱陸海公司）及原告共同協議出資，依法設立登記
    並對外開始經營，然參加人在九十一年間發現被告成立近二年來，從未召開任何
    董事會、股東會，更未將財務報表及盈餘分派或虧損撥補決議分發予參加人，致
    參加人無從知悉被告業務及財務狀況，乃在九十一年一月廿三日發函原告、力特
    公司及陸海公司二位董事，要求彼等依當初協議通知參加人參加董事會，並將預
    算說明和歷年資產負債表、損益表等資料交付參加人，俾參加人了解被告經營狀
    況，並同時發函被告董事會要求立即召開股東臨時會，詎原告與被告竟藉詞推託
    ，遲遲不肯召開股東臨時會。參加人迭次要求被告董事會及身為董事長之原告儘
    速召開董事會均無結果，遂向台灣士林地方法院（下稱士林地院）聲請證據保全
    ，要求查閱、抄錄被告相關資料，俟參加人查閱被告之財務報表後始發現被告連
    年虧損，六百萬元公司資本經一年半經營，竟只剩下八十五萬餘元，查公司虧損
    達資本二分之一時，原告及被告董事會應即召開股東會報告（公司法第二百十一
    條第一項）經營始末，茲被告資本僅剩八十五萬餘元，惟原告故意不召開股東會
    將實情報告被告參加人與其他股東知悉，顯見被告經營權已遭部分董事或股東把
    持，殆無疑問。參加人見被告已遭部分股東控制，致公司經營係以虧損公司為手
    段達圖利少數股東為目的，且被告董事會在無法正常運作，更不可能召開股東臨
    時會說明公司營運狀況下，參加人慮及被告將來及自身權益，乃向主管機關申請
    自行召開股東臨時會，並作成追究被告公司董事、監察人不法損害被告之責任等
    議案。按法院對於前條撤銷決議之訴，認為其違反之事實非屬重大且於決議無影
    響者，得駁回其請求。（公司法第一百八十九條之一規定參照），上開由參加人
    所召開之股東會所作成之決議，全係基於被告公司之整體利益而召開，無一決議
    內容對於公司或股東權益有任何不利之影響，縱有所追究，上開決議內容亦是根
    據法律股東得享有之權利（例如決議內容係追究董事會未將股東名冊、歷屆股東
    會議事錄、財務報表置於公司，主管機關本得依法加以處罰），縱未經股東會決
    議通過，股東仍得依法行使權利向主管機關檢舉，且原告並未起訴請求撤銷被參
    加人在九十二年二月廿四日所作成之股東會決議，顯見原告亦認同上開決議內容
    。準此而論，上開決議內容既無對任何股東或被告造成影響而參加人亦依法通知
    股東開會，是本件違反之事實並非重大，揆諸上開法條意旨，應駁回原告之訴等
    語。並聲明：原告之訴駁回。
四、原告主張其為被告陸特公司之董事長及股東之一，陸特公司前由股東力瑋公司申
    請主管機關許可後，以召集人名義自行於九十二年二月二十四日假台北市○○○
    路○段五十號六樓之四（即世紀聯合法律事務所會議室）所召開之陸特公司股東
    臨時會，其出席股東代表之被告陸特公司已發行股份總數，並未達法定之三分之
    一定額，嗣於九十二年三月十四日復於同上址會議室再召集陸特公司第三次臨時
    股東會，其出席股東代表之被告陸特公司已發行股份總數，亦未達法定之三分之
    一定額，竟作成股東會決議之事實，業據提出陸特公司股東名簿、股份有限公司
    變更登記表、臺北市政府九十二年一月二十日府建商字第０九一六八五七四六號
    函、陸特股份有限公司九十二年度第二次股東臨時會議事錄、陸特股份有限公司
    召開九十二年度第三次股東臨時會通知書、陸特股份有限公司九十二年度第三次
    股東臨時會議事錄（見本院卷第十三頁至第二四頁、第九八頁）及經命參加人提
    出之九十二年二月廿四日、同年三月十四日被告公司股東臨時會議事錄（含簽到
    簿）（見本院卷第四二頁至第四九頁）等件可稽，並為被告及參加人所不否認，
    堪認為真。
五、按出席股東不足前條定額，而有代表已發行股份總數三分之一以上股東出席時，
    得以出席股東表決權過半數之同意，為假決議，並將假決議通知各股東，於一個
    月內再行召集股東會，其發有無記名股票者，並應將假決議公告之。前項股東會
    ，對於假決議，如仍有已發行股份總數三分之一以上股東出席，並經出席股東表
    決權過半數之同意，視同前條之決議。又股東會之召集程序或其決議方法，違反
    法令或章程時，股東得自決議之日起三十日內，訴請法院撤銷其決議。公司法第
    一百七十五條、第一百八十九條分別定有明文。又「公司為公司法第一百八十五
    條第一項所列之行為，而召開股東會為決定時，出席之股東，不足代表已發行股
    份總數三分之二以上，乃違反公司法第一百八十五條第一項之規定，而為股東會
    之決議方法之違法，依公司法第一百八十九條規定，僅股東得於決議之日起一個
    月內，訴請法院撤銷之，而不屬於同法第一百九十一條決議內容違法為無效之範
    圍。」、「公司股東會之召集程序，或其決議方法，違反法令或章程時，股東得
    自決議之日起一個月內，訴請法院撤銷其決議，公司法第一百八十九條定有明文
    ，該項決議在未撤銷前，仍非無效，此與公司法第一百九十一條規定「股東會決
    議之「內容」違反法令或章程者無效」不同。」（最高法院六十三年台上字第九
    六五號、六十七年台上字第二五六一號判例參照）。查，陸特公司前由股東力瑋
    公司申請主管機關許可後，以召集人名義自行於九十二年二月二十四日假台北市
    ○○○路一段五十號六樓之四（即世紀聯合法律事務所會議室）所召開之股東臨
    時會，其出席股東僅有力瑋公司一人而已（見本院卷第四四頁簽到簿），而力瑋
    公司之股份僅三萬股，其代表之被告陸特公司已發行股份總數（六十萬股，見本
    院卷第十三頁），僅百分之五，並未達法定之三分之一定額，依上開規定，該次
    股東會議自不得為進行假決議。嗣力瑋公司復於九十二年三月十四日於同上址會
    議室再召集陸特公司第三次臨時股東會，惟其出席股東仍僅有力瑋公司一人（見
    本院卷第四八頁簽到簿），同上所述，其代表之被告陸特公司已發行股份總數，
    亦未達法定之三分之一定額，依上開規定，該次股東會仍不得對於前開假決議進
    行表決。惟陸特公司竟於該第三次臨時股東會中，就第二次股東臨時會之假決議
    進行表決，並決議全體出席股東無異議，照案通過，依上開規定，自屬違反公司
    法第一百七十五條第二項之規定，而為股東會之決議方法之違法，依公司法第一
    百八十九條規定，股東自得於決議之日起一個月內，訴請法院撤銷之。
六、參加人雖以上開由其所召開之第三次股東臨時會所作成之決議，係基於被告公司
    之整體利益而召開，無一決議內容對於公司或股東權益有任何不利之影響，縱有
    所追究，上開決議內容亦是根據法律股東得享有之權利（例如決議內容係追究董
    事會未將股東名冊、歷屆股東會議事錄、財務報表置於公司，主管機關本得依法
    加以處罰），縱未經股東會決議通過，股東仍得依法行使權利向主管機關檢舉，
    且原告並未起訴請求撤銷被參加人在九十二年二月廿四日所作成之股東會決議，
    顯見原告亦認同上開決議內容，而參加人亦依法通知股東開會，是本件違反之事
    實並非重大，揆諸公司法第一百八十九條之一意旨，應駁回原告之訴云云。惟查
    ，公司法於九十年十一月十二日公布新增該條之規定，其立法旨在防止少數股東
    或職業股東或其他有心人士，藉提起撤銷股東會決議之訴，以掠取不法利益，以
    兼顧大多數參與決議股東之權益，並免公司徒增成本支出所設，而本件之上開股
    東會，其出席及參與表決之股東均僅參加人一人，其餘尚有美商力特股份有限公
    司及陸海股份有限公司及原告等股東並未出席參與表決，而其等之股份總數占陸
    特公司已發行股份百分之九十以上（見本院卷第九八頁），足見本件撤銷決議之
    訴，其違反之事實難謂非屬重大且於決議無影響（公司法第一百八十九條之一規
    定參照），參加人上開所辯自無可取。
七、從而，原告依公司法第一百八十九條規定提起本訴，請求將被告陸特公司於九十
    二年三月十四日於台北市○○○路○段五十號六樓之四（即世紀聯合法律事務所
    會議室）所召開之股東臨時會決議，予以撤銷，即無不合，應予准許。
八、因本案事證已臻明確，兩造其餘主張陳述及所提之證據，均毋庸再予審酌，附此
    敘明。
九、結論：原告之訴為有理由，依民事訴訟法第七十八條，判決如主文。
中      華      民      國    九十二    年      八      月      十四    日
                              民事第三庭  法      官    張明輝
右為正本係照原本作成
如對本判決上訴，須於判決送達後廿日內向本院提出上訴狀
中      華      民      國    九十二    年      八      月      十四    日
                                          書  記  官    周其祥


司法院資訊處製作；財團法人民間司法改革基金會備份。
